臺灣臺中地方法院刑事判決　　　　　　　　　　　　　九十三年度易字第一六六號
　　公　訴　人　臺灣臺中地方法院檢察署檢察官
　　被　　　告　戊○○
　　選任辯護人　廖志堯律師
右列被告因恐嚇取財案件，經檢察官提起公訴（九十二年度偵續字第七三號），本院
判決如左：
    主  文
戊○○以強暴、脅迫使人行無義務之事，累犯，處有期徒刑捌月。
    事  實
一、戊○○曾因違反懲治盜匪條例等案件，經臺灣臺東地方法院判處有期徒刑八年四
    月確定，於民國（下同）八十七年八月二十八日縮刑期滿執行完畢。另曾犯恐嚇
    、妨害自由、違反槍砲彈藥刀械管制條例（現執行中）、擄人勒贖、違反檢肅流
    氓條例等罪。
二、緣己○○、丁○○夫妻於八十三年十一月七日向林文和買受臺中縣霧峰鄉○○段
    北溝小段第四之二、四之四、五之一、五之二、五之六地號之農地，因當時該農
    地尚屬公同共有狀態，己○○夫妻遂與林文和約定三年內將上述土地分割，並辦
    理移轉過戶於丁○○，否則須給付新臺幣（下同）六百萬元之違約金，林文和復
    當場簽發到期日八十六年十一月十日，面額六百萬元之本票一紙交己○○夫妻收
    執，己○○夫妻並於簽訂前揭契約時即交付二百萬元定金予林文和。惟林文和始
    終無法辦理過戶，丁○○遂於八十七年三月十三日，持該本票向本院民事庭聲請
    本票裁定，並經本院民事庭准許（本院八十七年度票字第三五○五號）。林文和
    於收受該裁定後，向本院臺中簡易庭提出確認該本票在超過二百萬元及其利息部
    分之債權不存在之訴，經本院臺中簡易庭於八十七年十二月十五日以八十七年度
    中簡字第二五三七號）判決林文和勝訴。至八十八年間，己○○因故積欠丙○○
    會款及借款五十六萬八千元，無力償還，丙○○即委託乙○○及戊○○代其向己○○收取。於八十八年四月九日，三名姓名年籍不詳之成年男子（尚無證據足認
    與戊○○、乙○○有何有犯意之聯絡）先至己○○臺中縣太平市○○路三三七巷
    八號住處對己○○恐嚇稱：若不拿錢出來就把你押走等語，適乙○○、戊○○亦
    到達己○○住處，戊○○即向己○○表示可以幫其解決，由戊○○代為出面，於
    三個月內向林文和收取該筆款項，所收到之款項扣除己○○積欠丙○○部分，其
    餘五五分帳，己○○予以同意。戊○○遂於八十八年四月十日先行草擬「讓渡書
    」二紙，其一略以：「本人（丁○○）因欠（戊○○）五十萬元，本人（丁○○
    ）以（林文和）買賣土地作為償還」等語，其二略以：「茲本人（戊○○）處理
    （丁○○）所讓渡（林文和）土地買賣除扣除所差五十萬元正，必須雙方平分」
    等語，持至己○○住處，要求丁○○在讓渡書（一）上簽名，戊○○自己則於讓
    渡書（二）上簽名。
三、嗣戊○○向林文和催討仍無結果，戊○○為取得討債利益，遂委託代書甲○○，
    以丁○○名義，於八十九年二月十五日以本院八十七年度票字第三五○五號本票
    裁定及其確定證明書，向本院民事執行處聲請對林文和名下之臺中縣霧峰鄉○○
    段北溝小段第四之二、四之四、五之一、五之二、五之六地號之農地強制執行（
    本院八十九年度執字第三四九一號強制執行事件）。因上開土地於八十九年八月
    三日、八十九年九月七日第一次及第二次拍賣均無人應買，本院民事執行處定於
    八十九年十月五日進行第三次拍賣，拍賣底價共三百三十九萬七千元。甲○○以
    電話向丁○○說明後，遂於八十九年九月二十五日，以丁○○之名義，具狀表示
    稱屆時若仍無人應買，願以底價承受等語。戊○○遂於八十九年十月四日，先至
    第七商業銀行太平分行，以自己名義，申請支票號碼ＢＥ0000000、面額
    新一百十五萬元之臺灣銀行支票一紙（起訴書誤為廖鳳山開立），準備作為繳納
    保證金之用。於八十九年十月五日（即第三次拍賣期日）上午，戊○○與無犯意
    聯絡之甲○○同至丁○○臺中縣太平市○○路三三七巷八號住處，力促丁○○一
    同至本院民事執行處辦理上開土地承受事宜。丁○○因當時已無能力再支付逾債
    權額以外之款項，而戊○○提出之條件對之極為不利，且有感於上開土地為公同
    共有，訂約多年來均無法分割，以後處分仍然困難，對於當年貿然買受該等土地
    一事甚為後悔，不欲承受土地，希望取回現金，從而臨時反悔，拒絕至本院辦理
    承受標的物。戊○○即與甲○○先行離去，旋因心有未甘，又偕甲○○返回丁○○住處，丁○○見狀即躲至住處二樓，將門鎖住不願再與戊○○商談。戊○○見
    狀，竟以腳猛踢該通往二樓樓梯間之門，並向丁○○大聲脅迫稱：其有很多槍枝
    ，若不配合，將讓其全家人好看、對其不利、要給其死等語，致使丁○○心生畏
    懼，不得不隨戊○○一同至法院辦理承受手續，戊○○即以此強暴脅迫方式，使
    丁○○行上開承受土地之無義務之事。
二、案經丁○○訴請臺灣臺中地方法院檢察署檢察官偵查起訴。
    理  由
一、訊據被告戊○○對於黃連合委託其向己○○討債，遂與己○○、丁○○夫妻約定
    由其向林文和催討該筆款項，所收到之款項扣除己○○積欠丙○○部分，其餘五
    五分帳，事後向林文和催討無結果，遂委託代書甲○○以丁○○名義對林文和所
    有之土地聲請強制執行，因二次拍賣無人應買，遂於八十九年十月五日上午，與
    丁○○同至本院辦理承受八十九年執字三四九一號執行標的物之手續，同日中午
    又與丁○○簽立「協議書」一件，約定丁○○於取得前揭土地權利後，應將之移
    轉給戊○○，戊○○再依承受之價格扣除各項支出費用後的二分之一金額之現金
    ，交付丁○○等情均坦承不諱，惟矢口否認有何強暴脅迫丁○○行無義務之事之
    犯行，辯稱：八十九年十月三日丁○○本來不願意承受土地，我說當天如果不承
    受，先前說付出的錢會被法院沒收，丁○○同意承受，我才會叫甲○○先擬好協
    議書，十月五日那天沒有再協調，只是去法院辦理。那天早上我是到二樓與告訴
    人說：妳先生要借十二萬，要等到我們辦理承受回來才可以，沒有踹樓梯，否則
    己○○怎敢又向我借十二萬元的支票云云。惟查：
（一）右揭事實，業據告訴人丁○○、證人即告訴人之夫己○○於偵查及審判中指述
      並結證甚詳，且證人即代書甲○○亦分別於偵查及審判中結證稱：當天早上要
      到法院承受前，我與戊○○去丁○○家，第一次她不同意承受我們二人就離開
      ，後來戊○○說要再回去與她講講看，戊○○有上樓去跟丁○○講，我知道戊○○與丁○○在樓上爭吵，爭吵內容我不曉得，後來己○○上樓把丁○○帶下
      來，帶下來之後戊○○並沒有對丁○○、己○○有任何恐嚇言語，不過戊○○
      要上樓跟丁○○談話之前，有用力踢通往二樓的門，門是怎麼開的我不知道（
      偵續卷第二一頁以下）。之前電話聯絡本來說好要承受，臨時反悔不想去。被
      告有比較大聲對他嚷。當時我在外面講電話，所以我聽不太清楚。當時己○○
      人在樓下：：：我有聽到踢門的聲音等語（本院九十三年七月十五日審判筆錄
      第四○、四一頁），以甲○○代書係由被告所聘請，其應無偏袒告訴人之理，
      其證言應可採信，足見被告當時確有用力踢門之強暴行為及對告訴人大聲吼叫
      之脅迫行為，告訴人丁○○、證人己○○所述應與事實相符，而被告所辯無非
      卸責之語，不足採信。
（二）按強制執行之債權人於標的物無人應買時，要不要承受土地，本屬債權人之自
      由，外人無從干涉，縱認告訴人曾於八十九年九月二十五日具狀表示願意承受
      ，於尚未辦理承受手續前，亦有反悔之權利，故被告戊○○以強暴、脅迫手段
      ，逼迫告訴人辦理承受手續，係使告訴人行無義務之事無疑。
（三）此外本件糾紛之前因後果，復經證人黃連合、乙○○在庭證述甚明，並有「讓
      渡書」影本二紙、本院八十九年度執字第三四九一號所附強制執行聲請狀、拍
      賣筆錄、丁○○承受之繳款、規費收據影本各一紙、強制執行金額計算書分配
      表影本一紙等在卷可稽。
（四）告訴人之夫己○○及告訴人丁○○固有於辦妥承受之後向被告借貸十二萬元、
      五千元之行為，惟彼時已在辦妥承受，返回告訴人住處，且訂立「協議書」一
      紙，約定告訴人應將所承受之土地全部移轉於被告戊○○，戊○○再依承受之
      價格扣除各項支出費用後的二分之一金額現金交付丁○○，條件對於被告相當
      有利，當時好像一切已經成定局，被告佔了便宜心情很好，而己○○提到伊當
      天有支票到期須將票款存入帳戶，被告乃主動提出願借己○○，並帶告訴人夫
      妻至臺中縣太平市被告經營之討債公司拿支票，被告又主動問丁○○有無需要
      ，丁○○心情極差，回答我是沒什麼需要，被告即稱今天心情還不錯，妳有需
      要的話就借你五千元，丁○○即答稱「好」等情，業據告訴人夫妻陳述在卷（
      均見本院九十三年七月十五日審判筆錄），核與常情無違，故尚不足以事後告
      訴人夫妻向被告借款一事，認為被告未於告訴人辦理承受手續前施以強暴脅迫
      。
（五）綜上所述，本件事證明確，被告犯行洵堪認定。
二、核被告戊○○所為，係犯刑法第三百零四條第一項之強制罪。檢察官雖以刑法第
    三百四十六條第二項之恐嚇得利罪起訴，惟查被告於告訴人辦妥承受手續後，並
    未再向告訴人施以強暴脅迫，僅對告訴人稱：木已成舟，你已經與我去法院回來
    ，你想如何也沒有辦法，一百多萬是我出的，你拿人錢，不簽不行等語，業據告
    訴人丁○○、證人己○○結證在卷（均見本院九十三年七月十五日審判筆錄），
    核尚未達恐嚇程度，起訴法條尚有未洽，但被告踢門及脅迫告訴人之行為，業經
    檢察官詳載於起訴事實中，核屬同一社會事實，故起訴法條應予變更。次查被告
    戊○○曾因違反懲治盜匪條例等案件，經臺灣臺東地方法院判處有期徒刑八年四
    月確定，於八十七年八月二十八日縮刑期滿執行完畢，有臺灣臺中地方法院檢察
    署刑案資料查註紀錄表、臺灣高等法院被告全國前案紀錄表在卷可稽，被告於執
    行完畢後五年內再犯本件有期徒刑以上之罪，為累犯，應依刑法第四十七條之規
    定加重其刑。爰審酌被告品行不佳，犯罪之動機係為圖謀自己之利益，犯罪後之
    態度不良，犯罪之手段惡劣，但施強暴之客體為告訴人家中之門，以及對告訴人
    心理壓迫，未及於告訴人身體，暨其犯罪所生之危害等一切情狀，量處如主文所
    示之刑。
據上論斷，應依刑事訴訟法第二百九十九條第一項前段、第三百條，刑法第三百零四
條第一項、第四十七條，罰金罰鍰提高標準條例第一條前段，判決如主文。
中　　　華　　　民　　　國　　九十三　　年　　　八　　　月　　 十七 　　日
                              臺灣臺中地方法院刑事第六庭
                                  審判長法　官  夏一峰
                                        法　官  鄧敏雄
                      法　官  林念祖
右正本證明與原本無異。
如不服本判決，應於送達後十日內向本院提出上訴狀（須附繕本），上訴於臺灣高等
法院臺中分院。
                                        書記官
中　　　華　　　民　　　國　　九十三　　年　　　八　　　月　　 十七 　　日
附錄論罪科刑法條
中華民國刑法第三百零四條
 (強制罪)
以強暴、脅迫使人行無義務之事或妨害人行使權利者，處三年以下有期徒
刑、拘役或三百元以下罰金。
前項之未遂犯罰之。
